【裁判字號】    95,訴,606
【裁判日期】    951103
【裁判案由】    偽造文書等
【裁判全文】
臺灣彰化地方法院刑事判決               95年度訴字第606號
公  訴  人  臺灣彰化地方法院檢察署檢察官
被      告  丙○○
                    （另案於臺灣雲林第二監獄執行中）
            甲○○
                    號
                    （另案於臺灣彰化監獄彰化分監執行中）
            乙○○
                    號之1
                    號
上列被告因偽造文書等案件，經檢察官提起公訴（95年度偵字第
681號）及移送併案（95偵字3687、3688號），被告於本院審理
中自白，本院聽取當事人意見後，裁定由受命法官獨任行簡式審
判程序，茲判決如下：
    主  文
丙○○連續犯非法以電腦相關設備製作不實財產權得喪紀錄得利
罪，累犯，處有期徒刑壹年。信用卡簽帳單上偽造之「簡雅惠」
署押壹枚、「戊○○」署押貳枚，均沒收。
甲○○、乙○○共同犯行使偽造私文書罪，累犯，處有期徒刑陸
月，如易科罰金，以銀元佰元折算壹日。信用卡簽帳單上偽造
之「簡雅惠」署押壹枚，沒收之。
    事實及理由
一、丙○○曾有麻藥前科，嗣因毒品案件，經（本院92年度訴字
    第796號）判處有期徒刑10月確定，於民國（下同）93年10
    月31日縮刑期滿執行完畢。甲○○前因毒品案件，經（本院
    以88年度少連訴字第17號）判處有期徒刑4年確定，於91年
    12月20日假釋付保護管束，並於93年8月24日保護管束期滿
    視為執行完畢。乙○○前因毒品案件，經（本院以91年度訴
    字第709號）判處有期徒刑7月確定，於92年12月31日縮刑期
    滿視為執行完畢。（三人均構成累犯）。
  (一)丙○○於94年10月9日13時許，在彰化縣大村鄉○○路○段94
    巷11號前，見該處有戊○○所有，脫離其本人所持有之皮包
    一個〔內有戊○○所有之身分證、駕照各一枚、玉山銀行信
    用卡二張（卡號0000000000000000、0000000000000000）、
    台新銀行（卡號0000000000000000）、花旗銀行（卡號0000
    000000000000）、中國信託銀行（卡號0000000000000000）
    、國泰世華銀行信用卡（卡號0000000000000000）各一枚，
    係於94年10月9日13時許，在彰化縣大村鄉○○○段94巷11號
    前失竊〕，丙○○竟意圖為自己不法所有，先將該皮包占為
    己有。
  (二)丙○○另基於概括犯意，連續於【附表】編號一至四所示之
    時間、地點，利用電話語音轉帳之方式，以不正方法將戊○○所有之中國信託信用卡及國泰世華銀行信用卡資料，輸入
    遠傳電信公司之電腦設備，使該設備誤信其為戊○○本人，
    而任其繳納電信費用並通知國泰世華銀行及中國信託銀行等
    如數支付款項，而使丙○○獲得清償電信費用之財產上不法
    利益，足以生損害於國泰世華銀行、中國信託銀行。
  (三)丙○○復於94年10月10日晚上11時許，在彰化縣員林鎮○○
    路450號「公元銀樓」外，將皮包內戊○○所有之玉山商業
    銀行信用卡（卡號：0000000000000000號）交由甲○○及乙○○，甲○○、乙○○亦明知卡片為贓物而收受之。丙○○
    先在銀樓外等候，甲○○偕乙○○進入該銀樓內選購2條價
    值共新臺幣（下同）26000元之金項鍊，結帳時則以上揭戊○○之信用卡出示該銀樓老闆丁○○，使丁○○陷於錯誤，
    誤乙○○為戊○○本人，同意2人以該信用卡付款，並由乙○○在信用卡簽帳單上之顧客欄處偽簽「簡雅惠」之署押一
    枚，刷卡新台幣（下同）26000元，致生損害於公元銀樓及
    戊○○。丁○○並交付金項鍊予2人，甲○○與乙○○則在
    刷卡之後將信用卡交還予丙○○。（詳如【附表】編號五）
  (四)丙○○另於94年10月11日凌晨，在【附表】編號六、七所示
    商店消費後，與某真實姓名不詳之成年女子，基於犯意之聯
    絡，以上述相同方式，由該女子在2紙刷卡簽帳單上偽簽「
    戊○○」之署名各1枚，使上開商店服務人員陷於錯誤而同
    意藉以清償，並通過國泰世華銀行電腦認證，丙○○藉以取
    得餐飲消費之不法利益，足生損害於芯湖卡拉OK商店、戊○○本人。
  (五)另丙○○承上開概括犯意，於94年10月11日凌晨1時許，如
    【附表】編號八、九所示地點，欲持上開信用卡消費時，因
    交易未獲通過國泰世華銀行電腦連線認證，致未能得逞。
  (六)嗣於94年10月12日晚上8時許，在彰化縣大村鄉○○村○○
    路154巷巷口，警方盤查丙○○後，發現丙○○之皮包內有
    戊○○之身分證、駕照各1張、信用卡共6張等物品而查獲，
    並扣得上述物品，始悉上情。
二、認定事實之證據及理由：
  (一)被告丙○○、甲○○、乙○○於偵查中、本院審理中之自白
    。
  (二)證人丁○○於94年10月13日警詢中所為之證述（95偵字681
    號卷P.34）、戊○○於95年4月4日偵查中（95他字667號卷
    P.34）之證述。
  (三)國泰世華、玉山銀行、中國信託信用卡刷卡消費明細表（95
    偵字681號卷P.46、47；95他字726號卷P.14-15；95他字667
    號卷P.15）、【附表】編號五「簡雅惠」簽帳單影本（同上
    卷P.48）、【附表】編號六、七「戊○○」簽帳單影本2份
    （95他字726號卷P.16、17）。
  (四)監視錄影器翻拍照片（95偵字681號卷P.63-64）足證是甲○○、乙○○前去購買金飾。
  (五)綜上所述，被告之自白與事實相符，本件事證已臻明確，被
    告犯行已可認定。
三、論罪科刑：
  (一)信用卡契約有多數當數人存在，有持卡人、商家、發卡銀行
    、清算機構等。冒用信用卡之人，向特約商家謊稱為真正持
    卡人，施用詐術，使商家陷於錯誤，並交付取得金錢、物品
    、服務，已符合詐欺罪要件。惟商家依照特約在已盡善良管
    理人注意之情形下，仍無法分辨盜刷時，則可將損失轉嫁給
    發卡銀行吸收，並自銀行獲得補償，此時是否仍構成詐欺犯
    罪？本院認為：商家因冒用人之施用詐術行為，提供一定金
    錢、商品、服務，其財產上損害已經發生，縱然事後向銀行
    獲得補償，亦僅是損害填補而已，不影響詐欺罪成立。
  (二)所犯罪名：
  1.被告丙○○所為，係犯：刑法第337條之「侵占遺失物」
    罪、刑法第216條、210條之「行使偽造私文書罪」（【附
    表】編號五、六、七）、刑法第339條第1項之「詐欺取財
    罪」（【附表】編號五）。刑法第339條第2項、第3項之
    「詐欺得利罪、詐欺得利未遂罪」（【附表】編號六、七、
    八、九）。刑法第339條之3第2項之「不正輸入電腦製作
    財產權得喪紀錄得利罪」（【附表】編號一至四）。
  2.被告甲○○、乙○○所為，係犯刑法第349條第1項之「收
    受贓物罪」、刑法第216條、210條之「行使偽造私文書罪
    」（【附表】編號五），第339條第1項之「詐欺取財罪」
    （【附表】編號五）。
  (三)被告偽造署押是偽造私文書之部分行為，而偽造私文書後持
    以行使，其偽造之低度行為為行使之高度行為吸收，均不另
    論罪。
  (四)被告丙○○、乙○○、甲○○等三人就【附表】編號五犯行
    ；被告丙○○與不詳成年女子，就【附表】編號六七犯行，
    均有犯意聯絡及行為分擔，均為共同正犯。
  (五)被告丙○○先後多次行使偽造私文書、詐欺取財、詐欺得利
    既未遂、不正輸入電腦製作財產權得喪紀錄得利等犯行，均
    時間緊接，犯罪構成要件相同，顯係各基於概括之犯意反覆
    為之，均為連續犯，均應依修正前刑法第56條規定，論以「
    連續行使偽造私文書」「連續詐欺取財」「連續詐欺得利」
    「連續不正輸入電腦製作財產權得喪記錄得利罪」，並均加
    重其刑。
  (六)被告丙○○所犯「侵佔遺失物罪」「連續行使偽造私文書
    罪」，係為達成「連續詐欺取財」「連續詐欺得利」「連續
    不正輸入電腦製作財產權得喪記錄得利罪」之方法，五罪之
    間有方法目的之牽連關係，應適用修正前刑法第55條，從一
    重之「連續不正輸入電腦製作財產權得喪記錄得利罪」論處
    。被告乙○○、甲○○所犯「收受贓物罪」「行使偽造私
    文書罪」與「詐欺取財罪」，有方法目的之牽連關係，應適
    用修正前刑法第55條，從一重之「行使偽造私文書罪」論處
    。
  (七)被告三人有如犯罪事實欄內徒刑執行經過，有臺灣高等法院
    被告全國前案紀錄表在卷可證，其受有期徒刑執行完畢後，
    5年內再犯本件有期徒刑以上之罪，為累犯，應依修正前刑
    法第47條之規定，就乙○○、甲○○加重其刑，就被告丙○○遞加重其刑。
  (八)法律變更比較：
    被告行為後，刑法於95年7月1日大幅修正，按刑法第2條第
    1項規定：「行為後法律有變更者，適用行為時之法律。但
    行為後之法律有利於行為人者，適用最有利於行為人之法律
    。」應比較適用如下：
  1.刑法第47條累犯之定義變更，但對本案並無實質影響，應就
    被告三人，適用修正前之刑法第47條規定。
  2.刑法第55條牽連犯、第56條連續犯之舊規定，將本質數罪論
    以一罪，自屬有利於被告之設計。雖然修正後已刪除55條牽
    連犯、56條連續犯之規定，但仍應適用牽連犯、連續犯之規
    定。
  3.刑法第339條第1、2項、第337條、第349條第1項罰金刑部分
    ，計價單位及下限均有變動，以修正前之舊規定有利被告，
    但本案不宣告罰金刑，無須贅述，逕適用修正前之規定。
  4.刑法第28條之共同正犯定義變更，但對於本案並無實質影響
    。應就被告三人（【附表】編號五犯行）、被告丙○○與偽
    造簽名之不明女子（【附表】編號六、七犯行），仍適用修
    正前刑法28條。
  5.易科罰金之折算標準變更，原本刑法第41條第1項係規定「
    得以1元以上3元以下折算一日」，並依據修正前罰金罰鍰提
    高標準條例第2條前段提高為100倍，故最高應以銀元300元
    （即新台幣900元）折算1日。惟修正後之刑法第41 條第1項
    修正為：「得以新臺幣1千元、2千元或3千元折算一日，易
    科罰金」。比較修正前後之易科罰金之折算標準，以修正前
    之規定，較有利於受刑人，則適用修正前之刑法第41 條第1
    項前段「易科罰金」規定，定其折算標準。
  (九)量刑審酌：
    爰審酌被告三人均有多次前科，品性不佳，冒用他人名義消
    費簽帳，將所應支付之消費款項轉由他人承擔，提高金融機
    構授信風險，盜刷所造成損害非輕，犯後已坦承犯行之態度
    等一切情狀，量處如主文所示之刑，並諭知易科罰金之折算
    標準。
  (十)沒收：
    舊式信用卡簽帳單是一式三聯（刷卡人一聯、特約商店一聯
    、財團法人聯合信用卡處理中心或發卡銀行一聯），是由撞
    針式印表機所列印。而新式簽帳單只有一聯，是由類似傳真
    機之白色熱感紙所列印。而【附表】編號五、六、七之各筆
    刷卡消費時，參照卷內資料影本，應是新式簽帳單，故只有
    「簡雅惠」署押一枚、「戊○○」署押二枚。署押尚無從證
    明業已滅失，爰依刑法第219條之規定宣告沒收。
四、適用法條：
  (一)刑事訴訟法第273條之1第1項、第310條之2、第454條第1項
    。
  (二)修正前刑法第28條、第56條、第339條第1項、第2項、第3項
    、第349條第1項、第337條、第55條、第47條、第41條第1項
    前段。修正後刑法第2條第1項。刑法第216條、第210條、第
    219條、第339條之3第2項。
  (三)罰金罰鍰提高標準條例第1條前段、修正前同條例第2條。
本案經檢察官鮑慧忠到庭執行職務。
中    華    民    國    95    年    11    月    3    日
                  臺灣彰化地方法院刑事第一庭
                      法      官  葉  明  松
以上正本證明與原本無異。
如不服本判決，應於判決送達後10日內，向本院提出上訴狀（須
附繕本）。
告訴人或被害人對於判決如有不服具備理由請求檢察官上訴者，
其上訴期間之計算係以檢察官收受判決正本之日期為準。
中    華    民    國    95    年    11   月     3    日
                     書  記  官  于  淑  真
【附表】
┌──┬─────┬───────┬────┬────┬────┐
│編號│ 日期     │  地      點  │消費金額│信用卡別│偽造署名│
├──┼─────┼───────┼────┼────┼────┤
│ 一 │94年10月10│遠傳電信-以電 │9128元  │國泰世華│無      │
│    │日16時32分│話線上繳款    │        │        │（丙○○│
│    │許        │              │        │        │所為）  │
├──┼─────┼───────┼────┼────┼────┤
│ 二 │94年10月10│遠傳電信-以電 │2978元  │國泰世華│無      │
│    │日16時37分│話線上繳款    │        │        │        │
│    │許        │              │        │        │        │
├──┼─────┼───────┼────┼────┼────┤
│ 三 │94年10月10│遠傳電信-以電 │8078元  │中國信託│無      │
│    │日16時50分│話線上繳款    │        │        │        │
│    │許        │              │        │        │        │
├──┼─────┼───────┼────┼────┼────┤
│ 四 │94年10月10│遠傳電信-以電 │1303元  │中國信託│無      │
│    │日16時54分│話線上繳款    │        │        │        │
│    │許        │              │        │        │        │
├──┼─────┼───────┼────┼────┼────┤
│    │95年10月10│彰化縣員林鎮中│26000元 │玉山銀行│簡雅惠（│
│五  │日晚上11  │正路450號「公 │        │信用卡  │乙○○偽│
│    │時        │元銀樓」      │        │00000000│簽，李文│
│    │          │              │        │00000000│晉、蔡樵│
│    │          │              │        │        │鵬有犯意│
│    │          │              │        │        │聯絡）  │
├──┼─────┼───────┼────┼────┼────┤
│ 六 │94年10月11│彰化縣員林鎮惠│10000元 │國泰世華│戊○○  │
│    │日凌晨0時 │明街175號芯湖 │        │        │（不明女│
│    │45分許    │卡拉OK        │        │        │子所偽簽│
│    │          │              │        │        │，丙○○│
│    │          │              │        │        │有犯意聯│
│    │          │              │        │        │絡）    │
├──┼─────┼───────┼────┼────┼────┤
│ 七 │94年10月11│彰化縣員林鎮惠│10000元 │國泰世華│戊○○  │
│    │日凌晨1時 │明街175號芯湖 │        │        │（同上）│
│    │15分許    │卡拉OK        │        │        │        │
├──┼─────┼───────┼────┼────┼────┤
│ 八 │94年10月11│彰化縣員林鎮惠│2000元  │國泰世華│未成功  │
│    │日凌晨1時 │明街175號芯湖 │        │        │        │
│    │32分許    │卡拉OK        │        │        │        │
├──┼─────┼───────┼────┼────┼────┤
│ 九 │94年10月11│彰化縣員林鎮惠│2000元  │國泰世華│未成功  │
│    │日凌晨1時 │明街175號芯湖 │        │        │        │
│    │32分許    │卡拉OK        │        │        │        │
└──┴─────┴───────┴────┴────┴────┘
【附錄本案論罪法條】
中華民國刑法第210條
偽造、變造私文書，足以生損害於公眾或他人者，處 5 年以下有
期徒刑。
中華民國刑法第216條
行使第 210 條至第 215 條之文書者，依偽造、變造文書或登載
不實事項或使登載不實事項之規定處斷。
中華民國刑法第219條
偽造之印章、印文或署押，不問屬於犯人與否，沒收之。
（95年7月1日修正前）中華民國刑法第337條
意圖為自己或第三人不法之所有，而侵占遺失物、漂流物或其他
離本人所持有之物者，處 5 百元以下罰金。
（95年7月1日修正前）中華民國刑法第339條
意圖為自己或第三人不法之所有，以詐術使人將本人或第三人之
物交付者，處 5 年以下有期徒刑、拘役或科或併科 1 千元以下
罰金。
以前項方法得財產上不法之利益或使第三人得之者，亦同。
前二項之未遂犯罰之。
中華民國刑法第339條之3
意圖為自己或第三人不法之所有，以不正方法將虛偽資料或不正
指令輸入電腦或其相關設備，製作財產權之得喪、變更紀錄，而
取得他人財產者，處 7 年以下有期徒刑。
以前項方法得財產上不法之利益或使第三人得之者，亦同。
（95年7月1日修正前）中華民國刑法第349條
收受贓物者，處 3 年以下有期徒刑、拘役或 5 百元以下罰金。
搬運、寄藏、故買贓物或為牙保者，處 5 年以下有期徒刑、拘役
或科或併科 1 千元以下罰金。
因贓物變得之財物，以贓物論。
罰金罰鍰提高標準條例第1條
依法律應處罰金、罰鍰者，就其原定數額得提高為二倍至十倍。
但法律已依一定比率規定罰金或罰鍰之數額或倍數者，依其規定
。


司法院資訊處製作；財團法人民間司法改革基金會備份。
